臺灣雲林地方法院刑事判決　　　　　　　 95年度訴字第790號
公　訴　人　臺灣雲林地方法院檢察署檢察官
被　　　告　甲○○
　　　　　　乙○○
上列被告等因違反臺灣地區與大陸地區人民關係條例案件，經檢
察官提起公訴（94年度偵字第4543號），被告2 人於準備程序進
行中就被訴事實均為有罪之陳述，本院合議庭裁定進行簡式審判
程序，判決如下：
    主  文
甲○○、乙○○共同違反不得使大陸地區人民非法進入臺灣地區
之規定，甲○○處有期徒刑壹年肆月，乙○○處有期徒刑壹年貳
月。
    事  實  及  理  由
一、本件係經被告甲○○、乙○○於準備程序進行中就被訴事實
    為有罪之陳述，而經本院合議庭裁定以簡式審判程序審理，
    則依刑事訴訟法第273 條之2 、同法第159 條第2 項之規定
    ，不適用傳聞法則有關限制證據能力之相關規定；並得依同
    法第310 條之2 之準用同法第454 條之規定製作略式判決書
    ，僅需記載犯罪事實、證據名稱及應適用之法條，並得以簡
    略方式為之，合先敘明。
二、犯罪事實：甲○○與真實姓名年籍不詳綽號「老二」之成年
    男子，共同基於使大陸地區人民非法進入臺灣地區之犯意聯
    絡，於民國94年9 月4 日下午某時許，在彰濱工業區旁之八
    仙泊地，策劃由該綽號「老二」之人與真實姓名年籍不詳之
    成年男子1 名、大陸地區成年男子3 名聯繫，先由大陸地區
    成年男子駕駛大陸漁船搭載大陸地區人民進入臺灣地區，與
    甲○○於94年9 月7 日下午4 時許，在北緯24度10分，東經
    119 度45分屬於我國領海範圍之海域會合後，再由甲○○利
    用舢舨搭載大陸地區人民登陸至雲林縣麥寮鄉三盛村濁水溪
    南岸防風林附近，並由該不詳姓名年籍之成年男子在岸邊接
    應，謀議已定，甲○○為避免其所駕駛之船隻故障，遂於94
    年9 月7 日上午某時許，與乙○○共同基於使大陸地區人民
    非法進入臺灣地區之犯意聯絡，由甲○○以其所有之2 艘無
    籍舢舨，於其中1 艘舢舨之船身，漆上「黃吉利號」之字樣
    ，藉此偽裝成不知情之黃耀德名下所有之黃吉利號舢舨，於
    94年9 月7 日上午10時許，甲○○駕駛該無籍舢舨從彰化縣
    鹿港鎮○○○道即八仙泊地出海，乙○○則駕駛上開偽裝成
    「黃吉利號」之舢舨，從彰化縣鹿港鎮八仙泊地出海，乙○
    ○所駕駛之舢舨以不特定之距離尾隨甲○○所駕駛之無籍舢
    舨航行或併行，於同日下午4 時許，2 船航行至約定地點即
    北緯24度10分、東經119 度45分之海域，甲○○即將舢舨駛
    近船名為「閩南漁」船號不詳之大陸漁船，接載楊賢澤、李
    燈美、念克強、林鑾錦、蘇燕通、林同德、林文杰、魏清相
    、薛書愛、黃武全、游昌忠、薛命果等12名大陸地區人民至
    其所駕駛之舢舨上，乙○○則在後護送，2 人分別駕駛舢舨
    返回雲林縣麥寮鄉濁水溪出海口南岸附近。於同日晚上10時
    許，甲○○將該舢舨停靠於麥寮鄉三盛村許厝寮之海岸邊，
    使楊賢澤等12名大陸地區人民上岸而非法進入臺灣地區。嗣
    於翌日凌晨5 時許，經警在雲林縣麥寮鄉三盛村濁水溪南岸
    防風林附近，陸續逮捕非法入境之上開大陸地區人民，因而
    循線查獲。
三、前項犯罪事實，有下列證據可資為佐：
    (一)被告甲○○於94年10月6 日、94年10月26日警詢、94年12
      月7 日、94年12月28日偵查及於本院審理時之供述；被告
      乙○○於94年10月5 日、94年10月26日警詢、94年12月7
      日、94年12月28日偵查及於本院審理時之供述。
    (二)證人黃耀德94年10月4 日、94年10月26日警詢、95年12月
      7 日偵查中之證述。
    (三)證人即大陸地區人民楊賢澤、念克強、李登美、蘇燕通、
      薛書愛、游昌忠、林同德、薛命果於94年9 月8 日、94年
      9 月19日、94年10月11日警詢時之證述；於94年12月7日
      偵查中之證述。
    (四)證人即大陸地區人民林鑾錦、魏清相、林文杰於94年9 月
      8 日、94年9 月19日、94年10月11日警詢時之證述。
    (五)證人即大陸地區人民黃武全於94年9 月8 日、94年9 月20
      日、94年10月11日警詢時之證述；於94年12月7 日偵查中
      之證述。
    (六)證人即崙尾灣安檢所副所長廖國良94年9 月15日警詢時之
      證言；證人即查緝員陳志峰於94年12月7 日偵查中之證述
      。
    (七)扣案之舢舨2 艘及責付保管書2 張。
    (八)蒐證照片20張。
    (九)岸巡42大隊9 月7 日濁水溪出海口南岸偷渡案雷達監控過
      程職務報告暨雷達監控資料。
    (十)內政部96年2月16日台內地字第0960030810號函文1份。
四、按行為後法律有變更者，應將行為時之法律與裁判時之法律
    比較適用最有利於行為人之法律；又新舊刑法關於刑之規定
    ，雖同採從輕主義，惟比較時仍應就罪刑有關之共犯、未遂
    犯、想像競合犯、牽連犯、連續犯、結合犯，以及累犯加重
    、自首減輕暨其他法定加減原因與加減例等一切情形，綜其
    全部罪刑之結果而為比較，再適用有利於行為人之法律處斷
    ，而不得一部割裂分別適用不同之新舊法（最高法院24年上
    字第4634號判例意旨、95年5 月23日刑事庭第8 次會議決議
    參照）。本件被告2 人行為後，刑法已於94年1 月7 日修正
    、94年2 月2 日公布，並於95年7 月1 日施行，其中：(一)修
    正前刑法第33條第5 款規定：「罰金：1 元以上」，而依修
    正後該款規定為：「罰金：新臺幣1,000 元以上，以百元計
    算之。」，經比較臺灣地區與大陸地區人民關係條例第79條
    第1 項所定之罰金法定刑最低額，以適用修正前之刑法規定
    較有利於被告2 人；(二)刑法第28條關於共同正犯之規定亦經
    修正，而本件被告2 人依修正前後之刑法規定均構成共同正
    犯，新舊法比較結果，修正後之刑法對被告並無較有利之情
    形。綜上全部罪刑之結果而為比較，以修正前之刑法較有利
    於被告，應一體適用修正前之刑法規定論處。
五、核被告甲○○、乙○○所為，均係違反臺灣地區與大陸地區
    人民關係條例第15條第1 款使大陸地區人民非法進入臺灣地
    區之規定，而犯同法第79條第1 項之罪。被告甲○○與乙○
    ○、該綽號「老二」之人、某姓名年籍不詳之成年男子1 名
    及大陸地區成年男子3 名，有犯意聯絡及行為分擔，均為共
    同正犯。爰審酌被告甲○○、乙○○為智慮健全之成年人，
    當知海防安全維護之重要，苟任令未經查核審查者入境，將
    危害我國社會安寧，竟以非法偷渡之手段，使12名大陸地區
    人民進入臺灣地區，所為影響社會治安及國家安全，惟被告
    2 人犯後均坦承犯行，態度尚稱良好，並知所悔悟，及本件
    係由被告甲○○與該綽號「老二」之人策劃，並由被告甲○
    ○負責載運大陸地區人民，故其惡性較單純駕駛舢舨隨行之
    被告乙○○為重等一切情狀，分別量處如主文所示之刑。末
    按刑法關於沒收之規定，除違禁物必須沒收外，其餘均採得
    科主義，是法院對於供犯罪所用之物，沒收與否，本可自由
    裁量（最高法院19年上字第1651號判例參照），本件扣案之
    舢舨2 艘，雖為被告甲○○所有供本件犯罪所用之物，惟並
    非違禁物，其仍具有其他用途，非專供犯罪所用之物，且舢
    舨財產價值匪淺，如將之沒收，亦不符比例原則，爰均不予
    宣告沒收。
六、據上論斷，應依刑事訴訟法第273 條之1 第1 項、第299 條
    第1 項前段，臺灣地區與大陸地區人民關係條例第79條第1
    項，刑法第2 條第1 項前段、第11條前段，修正前刑法第28
    條，判決如主文。
本案經檢察官丙○○到庭執行職務。
中　　華　　民　　國　　96　　年　　4 　　月　　2 　　日
                  刑事第三庭    法  官　王　素　珍
以上正本證明與原本無異。
如不服本判決，應於判決收受後10日內，向本院提出上訴狀（須
附繕本）。
                                書記官　李　達　成
中　　華　　民　　國　　96　　年　　4 　　月　　2 　　日
附錄本案論罪科刑法條：
臺灣地區與大陸地區人民關係條例第79條第1項
違反第15條第1 款規定者，處1 年以上7 年以下有期徒刑，得併
科新臺幣1百萬元以下罰金。
